臺北高等行政法院裁定
                                     100年度訴字第1554號
原      告　邱德修
被      告　交通部臺灣鐵路管理局
代　表　人　范植谷（局長）
上列當事人間有關人事行政事務事件，原告不服交通部中華民國
98年7 月21日交訴字第0980039492號訴願決定，提起行政訴訟，
本院裁定如下：
　　主  文
本件移送臺灣臺北地方法院。
　　理  由
一、按「公法上之爭議，除法律別有規定外，得依本法提起行政
    訴訟。」「行政法院認其無受理訴訟權限者，應依職權以裁
    定將訴訟移送至有受理訴訟權限之管轄法院。」行政訴訟法
    第2 條、第12條之2 第2 項前段分別定有明文。故如屬私法
    上之爭議，行政法院即無審理權限，應依職權裁定移送至有
    受理訴訟權限之管轄法院。
二、本件原告參加被告96年基層服務員甄試（下稱系爭考試），
    榜示錄取為技術工正取第20名，因原告於被告統一報到日96
    年9 月17日時已逾60歲，被告依當時勞動基準法第54條第1
    項第1 款及被告勞工退休要點（原處分卷被證2 ）規定未予
    僱用，並以96年9 月13日鐵試卷字第0960000059號函通知原
    告（原處分卷被證3 ）。嗣原告向被告及臺北市政府勞工局
    多次陳情，經被告予以函復後，原告復於98年4 月10日再向
    臺北市政府勞工局提出陳情並轉由被告處理，被告乃以98年
    5 月22日鐵人一字第0980010364號函復原告略以，97年5 月
    14日勞動基準法修正後，勞工退休年齡方由60歲修正為65歲
    ，臺端參加系爭考試，且報到日（96年9 月17日）已逾60歲
    ，依當時勞動基準法第54條第1 項第1 款之規定，實難予以
    僱用等語。原告不服，提起訴願，經訴願機關為「訴願不受
    理」決定（本院卷第31頁），原告提起再審，復經交通部98
    年9 月25日交訴字第0980008814號再審決定「再審不受理」
    （原處分卷被證11），遂提起行政訴訟，前經本院以98年度
    訴字第1969號裁定「本件移送臺灣臺北地方法院」（原處分
    卷被證12），原告不服，提起抗告，經最高行政法院以99年
    度裁字第2270號裁定「抗告駁回」（原處分卷被證13）、臺
    灣臺北地方法院100 年度勞訴字第25號裁定「原告之聲請駁
    回」（原處分卷被證14）、最高行政法院100 年度裁字第17
    42號裁定「再審之聲請駁回」（原處分卷被證15）、臺灣高
    等法院100 年度勞抗字第12號裁定「抗告駁回」（原處分卷
    被證16）、臺灣臺北地方法院100 年度勞訴字第25號裁定「
    原告之訴駁回」（原處分卷被證17）。
三、起訴意旨略以：系爭考試係根據臺灣鐵路局基層服務員暫行
    管理要點實施，並經被告並向交通部及考試院報備，依考試
    法公開對外招考，考試及格者取得士級資位，並受有保障。
    原告乃依行政訴訟法第5 條規定提起課予義務訴訟，請求被
    告按公務人員考試法第2 條規定，辦理士級考試，依法進用
    原告；並依同法第8 條規定並請求被告給付5 年薪資計新台
    幣1,339, 200元等語。
四、按稱公務員者，謂經國家或地方自治團體任用，並與國家或
    地方自治團體發生公法上職務及忠實關係之人員。而公務員
    之任命應由銓敘機關審定其資格，至資格之取得則依憲法第
    86條及公務員考試法之規定為之；又於行政機關服務之人員
    ，非必均為公務員，如係依契約僱用關係聘僱之人員，而不
    具公務員任用關係者，即與公務員有別。再依公務人員考試
    法第1 條規定：「公務人員之任用，依本法考試定其資格。
    」，故若未依上開依公務人員考試法考試、訓練及格後分發
    任用，或非具有公務人員保障法第102 條各款規定之人員；
    而僅係各行政機關依行政規則等自行辦理考試進用之人員，
    僅能與行政機關間係成立私法上之僱傭（或勞動契約）關係
    。行政機關與該等考試人員間就是否應予「錄取」僱用及如
    何僱用等爭議，核係私權爭議，非屬行政爭訟之範圍。
五、經查，系爭考試甄試簡章記載「捌、錄取人員分發進用相關
    規定：一、本甄試進用人員不具公務人員任用資格。…」，
    足證系爭考試並非依公務人員考試法舉行之國家考試，即非
    原告所稱之特種考試交通事業鐵路人員考試；而特種考試交
    通事業鐵路人員考試，為行為時公務人員考試法第3 條第2
    項規定之「特種考試」，其應考須知上除明確載明「考選部
    」編印，並在應考資格表中，明確載明「資位別」可分為高
    員三級、員級、佐級三類，相較於系爭考試之甄試簡章上，
    明確載明相對人編印，應考資格並無「資位別」，相關應考
    資格亦不完全相符等情，亦可知系爭考試並非公務人員考試
    法上之考試；且被告辦理系爭考試甄選，乃依據交通部臺灣
    鐵路管理局基層服務員暫行管理要點自行辦理，該要點上明
    確記載，參與考試甄選之基層服務員僱用，經被告公開甄選
    ，並依勞動契約方式行之，均足證明系爭考試並非依據公務
    人員考試法辦理之考試，故依系爭考試甄選進用之基層服務
    員，與被告間核屬私法上勞動契約關係，非屬公務員。原告
    主張其屬公務人員考試法上之考試云云，核不足採。
六、綜上所述，本件系爭考試，依前揭規定及說明，並非公務人
    員考試法上之考試，原告請求屬私法上之爭議，不屬於行政
    爭訟事件，本院並無受理本件訴訟之權限，爰依法將本件移
    送於有受理訴訟權限之管轄法院。
七、依行政訴訟法第12條之2第2項裁定如主文。
中　　華　　民　　國　　100　 年　　11　　月　　17　　日
　　　　　　　　　臺北高等行政法院第五庭
                            審判長法  官　徐瑞晃
　                                法  官  陳姿岑
                                  法  官  蕭忠仁
上為正本係照原本作成。
如不服本裁定，應於送達後10日內，向本院提出抗告狀（須按他
造人數附繕本）。
中　　華　　民　　國　　100　 年　　11　　月　　17　　日
    　　  　　　　　　　          書記官  蕭純純